臺灣桃園地方法院行政訴訟判決　
111年度交字第93號
原      告  張銘揚  
被      告  桃園市政府交通事件裁決處
                      設桃園市○○區○○路00號7~8樓
代  表  人  張丞邦    住同上
訴訟代理人  黃一鳴律師
上列當事人間交通裁決事件，原告不服被告民國111年2月15日桃
交裁罰字第58－A04ZD7031號裁決，提起行政訴訟，本院判決如下
：
    主  文
原告之訴駁回。
訴訟費用新臺幣參佰元由原告負擔。
    事實及理由
壹、程序方面：
    本件係因原告不服被告所為道路交通管理處罰條例（下稱處
    罰條例）第8 條之裁決而提起撤銷訴訟，依行政訴訟法第23
    7 條之1 ，應適用交通裁決事件訴訟程序。本件因卷證資料
    已經明確，本院依行政訴訟法第237 條之7 規定，不經言詞
    辯論，直接裁判。
貳、實體方面：                                  
一、事實概要：
　　原告於民國110年11月11日8時20分許，駕駛車牌號碼0000－0
    0號自用小客車（下稱系爭B車），行經臺北市○○區○○街000
    號前時，與訴外人所駕駛車牌號碼000－0000號自用小客車（
    下稱系爭A車）發生碰撞之交通事故，為臺北市政府警察局
    中山分局（下稱舉發機關）員警認原告有「汽車在劃有快慢
    車道分隔線之道路違規行駛慢車道」之違規，遂逕行舉發並
    填製掌電字第A04ZD7031號之舉發違反道路交通管理事件通
    知單（下稱系爭舉發通知單），記載應到案日期111年2月20
    日前，並移送被告處理。嗣原告於期限內到案陳述不服舉發
    ，經被告函請舉發機關協助查明事實後，認原告確有「在多
    車道不依規定駕車者」之違規，即於111年2月15日填製桃交
    裁罰字第58－A04ZD7031號裁決書，爰依道路交通管理處罰條
    例（下稱處罰條例）第45條第1項第4款及違反道路交通管理
    事件統一裁罰基準及處理細則（下稱裁罰基準及處理細則）
    等規定，裁處原告罰鍰新臺幣（下同）600元，並記違規點
    數1點等處分。原告不服，於是提起本件行政訴訟。嗣經被
    告重新審查，因查無送達證明，被告即於111年4月29日另掣
    開桃交裁罰字第58－A04ZD7031號裁決書（下稱原處分），再
    行寄予原告。
二、原告起訴主張及聲明：
（一）主張要旨：原告當時係為前往濱江街355號附近之加油站
      加油，於是在劃有虛線之路段往外線切，嗣駛至355號處
      時，恰巧碰上黑色BMW自小客車併排停車，致無法繼續前
      行始且往內線，卻突然遭受訴外人車輛追撞。是依處罰條
      例第45條第1項第4款、道路交通安全規則（下稱道安規則
      ）第95條第2項等規定，原告當日係欲前往加油站加油準
      備轉彎，始行駛於慢車道，係依規定駕車並無違規。
（二）聲明：撤銷原處分。
三、被告答辯及聲明：
（一）答辯要旨：
    ⒈引用處罰條例第4條第2項、第45條第1項第4款、第63條第1
      項第1款、道路交通安全規則（下稱道安規則）第95條第2
      項、道路交通標誌標線號誌設置規則（下稱設置規則）第
      183條之1、裁罰基準及處理細則第10條第1項、第2項第4
      款等相關交通法規之條文（詳卷附答辯狀）。
    ⒉依舉發機關111年4月25日北市警中分交字第1113039113號
      函文所附之交通事故初步分析研判表所示，原告車輛初步
      分析研判可能之肇事原因為「四輪以上汽車在劃有快慢車
      道分隔線之道路違規行駛慢車道」，舉發單位依規定舉發
      事故當事人違規，應無違誤。復依採證光碟內容，於影片
      (檔名：PICT8238)時間10：41：05時，路面即顯示白實線
      劃分快車道與慢車道，而原告車輛確實行駛於慢車道上，
      違規事實明確。
　　⒊復按臺灣高等法院臺中分院97年度交抗字第962號及臺灣臺
      南地方法院108年度交字第123號等裁判意旨觀之，本件原
      告若對舉發機關事故分析存有疑義，應依法定程序（例如
      申請行車事故鑑定）反駁該事故初步分析研判表之有效性
      ，並獲致「原告無肇事責任」之法律效果，始得推翻舉發
      機關就事故初步分析研判表之研判證據。
　　⒋綜上所述，系爭車輛因有「在多車道不依規定駕車者」之
      情，已該當處罰條例第45條第1項第4款規定之要件，是被
      告依法裁處，應無違誤，原告之訴為無理由。
（二）聲明：駁回原告之訴。
四、本院之判斷：
（一）前提事實：
      原告於110年11月11日8時20分許，駕駛系爭B車行經臺北
      市○○區○○街000號前時，與訴外人所駕駛之系爭A車發生碰
      撞之交通事故，為舉發機關員警認原告有「汽車在劃有快
      慢車道分隔線之道路違規行駛慢車道」之違規等情，此有
      道路交通事故初步分析研判表（見本院卷第38頁）、道路
      交通事故現場圖（見本院卷第39至40頁、第59頁）、道路
      交通事故調查紀錄表（見本院卷第41至42頁）、系爭舉發
      通知單（見本院卷第49頁）、駕駛人基本資料（見本院卷
      第51頁）、交通事故現場及車損照片（見本院卷第61至65
      頁）等資料各1份在卷可憑。
（二）被告認定原告有「在多車道不依規定駕車者」之違規，並
      無違誤：
    ⒈按「汽車駕駛人，爭道行駛有下列情形之ㄧ者，處新臺幣60
      0元以上1,800元以下罰鍰：四、在多車道不依規定駕車」
      ，處罰條例第45條第1項第4款定有明文。又「四輪以上汽
      車及大型重型機車在劃有快慢車道分隔線之道路行駛，除
      起駛、準備轉彎、準備停車或臨時停車，不得行駛慢車道
      」，亦為道安規則第95條第2項前段所明定。
    ⒉復按「快慢車道分隔線，用以指示快車道外側邊緣之位置
      ，劃分快車道與慢車道之界線。其線型為白實線，線寬為
      10公分，除臨近路口得採車道線劃設，並以60公尺為原則
      外，應採整段設置，但交岔路口免設之。劃設本標線，距
      離人行道、路緣或車輛停放線應有2公尺以上之寬度。道
      路設有劃分島；其功能為劃分快慢車道者，應劃設本標線
      於分隔島之兩側，與劃分島間隔至少10公分」，設置規則
      第183條之1定有明文。
    ⒊經查，本院勘驗本件舉發過程之錄影光碟內容略以：「（
      一）檔案名稱：0000000車禍事故過程2878-B9。⒈光碟播
      放時間共2分1秒，本檔案之錄影畫面係2021年11月11日10
      時許所錄製（時間有誤），為原告車輛行車記錄器之錄影
      畫面。⒉錄影畫面時間一開始，可看見原告係駕駛車牌號
      碼0000－00號自用小客車（下稱系爭B車），行駛於臺北市
      中山區濱江街之中間車道上。⒊光碟播放時間1分15秒許，
      可看見系爭B車之右側有一間中油之加油站。⒋光碟播放時
      間1分17秒許，系爭B車開始向右變換車道至上開路段之外
      側車道上。⒌光碟播放時間1分22秒許，系爭B車於通過路
      口後，上開路段之外側車道即變更為劃設有『快慢車道分
      隔線』之『慢車道』，亦即系爭B車繼續行駛於『慢車道』上。
      ⒍光碟播放時間1分24秒許，可看見慢車道上即系爭B車前
      方停放有一台黑色自小客車。⒎光碟播放時間1分28秒許，
      可看見系爭B車正在減速，嗣於光碟播放時間1分31秒許，
      即聽見錄影畫面內傳出碰撞聲，系爭B車就暫停於慢車道
      上。⒏自光碟播放時間1分22秒至31秒間，系爭B車至少經
      過8組車道線距離，卻未看見系爭B車有右轉欲進入加油站
      加油之情。（二）檔案名稱：PICT8238。⒈本檔案之錄影
      畫面內容與上開（一）相同。（三）檔案名稱：DSCN2403
      。⒈光碟播放時間共18秒，本檔案並無錄影畫面時間，為
      訴外人車輛行車記錄器之錄影畫面。⒉錄影畫面一開始，
      可看見訴外人係駕駛車牌號碼000－0000號自用小客車（下
      稱系爭A車），同樣係行駛於該路段之『慢車道』上，而系
      爭B車則在其前方。⒊光碟播放時間11秒許，可看見系爭B
      車之煞車燈亮起，並同時閃爍左方向燈。⒋光碟播放時間1
      2秒許，系爭A車開始向左跨越『快慢車道分隔線』。⒌光碟
      播放時間15秒許，系爭B車亦開始向左跨越『快慢車道分隔
      線』，此時A、B兩車發生碰撞之交通事故」等情（見本院
      卷第73至74頁），核與原告於道路交通事故調查紀錄表所
      述略以：「我是從濱江街東往西行駛第四車道向左側變換
      車道，我有打左側方向燈變換車道，當時我直行時前方有
      一輛自小客車停車，我就左側變換車道時，左側有車輛行
      駛過來，我就速度緩慢向左切，然後我看左側照後鏡有一
      輛自小客車也要左切，然後有一輛自小客車行駛過來不讓
      左切的車輛，就撞到我的自小客車…」等語（見本院卷第4
      2頁），大致相符，足認系爭B車於110年11月11日8時20分
      許，行經臺北市○○區○○街000號前時，確有行駛於「慢車
      道」內之事實，而該車既然確有在「慢車道」行駛之情，
      即屬於「在多車道不依規定駕車」之違規，足認其違規屬
      實。
    ⒋至原告雖主張：其當時係為前往加油站加油，準備轉彎始
      行駛於慢車道等語。惟按「四輪以上汽車及大型重型機車
      在劃有快慢車道分隔線之道路行駛，除起駛、準備轉彎、
      準備停車或臨時停車，不得行駛慢車道」，道安規則第95
      條第2項定有明文，足認四輪以上汽車及大型重型機車在
      劃有快慢車道分隔線之道路上行駛時，僅限於起駛、準備
      轉彎、停車或臨時停車等情況下，始得行駛於慢車道上。
      惟查，依上開勘驗筆錄所示，光碟播放時間1分15秒許，
      原告已經過一家中油之加油站，卻看見原告仍繼續往前行
      駛直接駛離該加油站，並未有切入外側車道並駛進加油站
      之行為，是原告所述其行駛慢車道之目的，係為準備轉彎
      進入加油站之說詞，已有存疑。再者，自光碟播放時間1
      分22秒許起，該濱江街路段之外側車道變更為劃設有『快
      慢車道分隔線』之『慢車道』後，原告即持續行駛於慢車道
      上，直至光碟播放時間1分31秒許，原告因前方有一輛黑
      色BMW自小客車違規併排停車，阻擋其行車路線，始又向
      左切入外側車道上，且原告行駛於慢車道上之期間，其行
      駛之時間長達近10秒(即光碟播放時間1分22秒起至31秒許
      )，且行駛之距離至少已超過8組車道線之長度，卻未看見
      原告有右轉進入加油站之駕駛行為出現，顯見當時原告係
      見外側車道上之車流壅塞，而慢車道上卻無任何車輛在行
      駛，始任意行駛於慢車道上，而非如原告所述：其係為進
      入加油站加油，始行駛於慢車道上。故原告上開主張，顯
      係卸責之詞，不足採信。
    ⒌原告雖於本院將前揭勘驗筆錄內容送達兩造後，又具狀補
      充主張：因原告父親持有台塑加油站之聯名卡，所以原告
      當時係欲前往濱江街333號之台塑加油站，而非事故地點
      前之中油加油站等語，並提出信用卡帳單為證。惟查，依
      原告所提出之台塑聯名卡之信用卡帳單（見本院卷第89頁
      ）觀之，其加油日期分別為111年「0627」、「0630」、
      「0707」、「0715」、「0718」、「0722」等日期，並非
      原告違規日期之「110年11月11日」，最多僅能證明原告
      於111年6、7月間有前往西歐加油站加油，並無法證實原
      告當日確係要前往濱江街333號之西歐加油站加油。再者
      ，縱使原告當日確係要前往濱江街333號之西歐加油站加
      油，惟依原告所提出之「車禍地點與西歐加油站」相對位
      置之Google地圖（見本院卷第91頁）觀之，經本院依職權
      查看上開Google地圖中車禍地點（即濱江街355號）與西
      歐加油站（即濱江街333號）之距離，至少相距280公尺（
      見本院卷第95頁），加上原告自光碟播放時間1分22秒起
      通過路口後，即行駛於慢車道內，至光碟播放時間1分31
      秒許於濱江街355號前發生擦撞事故止，原告至少經過8組
      車道線距離（即80公尺），亦即自原告開始行駛於慢車道
      內至濱江街333號之西歐加油站，至少仍須直行360公尺（
      計算式：280公尺+80公尺＝360公尺）始能轉彎進入西歐加
      油站內加油，顯然並非處於準備轉彎之情狀，已違反上開
      道安規則第95條第2項「準備轉彎、停車或臨時停車等情
      況下，始得行駛於慢車道上」之規定。又原告上開主張，
      均與起訴狀之陳述，大致相符，並未提出任何新事由、新
      事證，以證明其所述為真。故原告上開主張，亦係卸責之
      詞，並不足採。
    ⒍綜上所述，原告係持有合法駕駛執照之人，其駕駛系爭車
      輛行駛於「慢車道」內之違規行為，縱認其非故意，亦有
      應注意，能注意，而未注意之過失責任。故本件被告認定
      原告有「在多車道不依規定駕車者」之違規行為事實，並
      無違誤。
（三）被告以原處分裁罰原告罰鍰600元，並記違規點數1點，並
      無違誤：
    ⒈按「汽車駕駛人，爭道行駛有下列情形之ㄧ者，處新臺幣60
      0元以上1,800元以下罰鍰：四、在多車道不依規定駕車」
      、「汽車駕駛人有下列各款所列條款之一者，除依原條款
      處罰鍰外，並予記點：一、有第33條第1項、第2項、第38
      條第1項、第40條、第45條、第47條第1款至第3款、第48
      條、第49條或第60條第1項、第2 項第1款、第2款情形之
      一者，各記違規點數1點」，處罰條例第45條第1項第4款
      、第63條第1項第1款分別定有明文。
    ⒉次按裁罰基準及處理細則第1條規定：「本細則依道路交通
      管理處罰條例第92條第4項規定訂定之」、第2條第1項、
      第2項規定：「處理違反道路交通管理事件之程序及統一
      裁罰基準依本細則之規定辦理。前項統一裁罰基準，如附
      件違反道路交通管理事件統一裁罰基準表」，核上開處罰
      條例第92條第4項所授權交通部會同內政部訂定之裁罰基
      準及處理細則及其附件「違反道路交通管理事件統一裁罰
      基準表」（下稱裁罰基準表），就其立法目的及功能，乃
      為防止處罰機關枉縱或偏頗，用以維持裁罰之統一性與全
      國因違反道路交通管理事件受處罰民眾之公平，不因裁決
      人員不同，而生偏頗，寓有避免各監理機關於相同事件恣
      意為不同裁罰之功能，並非法所不許，於憲法上保障人民
      財產權之意旨並無牴觸（此並有司法院釋字第511號解釋
      意旨理由足資參照），是被告自得依此裁罰基準表而為裁
      罰。
    ⒊原告確有「在多車道不依規定駕車者」之違規行為，已詳
      如前述，且原告係於應到案期限內到案聽後裁決，又依裁
      罰基準表規定：「機車或小型車」、「在多車道不依規定
      駕車」，於期限內繳納或到案聽候裁決者，裁處罰鍰600
      元。是本件被告依處罰條例第45條第1項第4款、第63條第
      1項第1款、裁罰基準及處理細則及裁罰基準表等規定，以
      原處分裁罰原告600元之法定罰鍰，並記違規點數1點，經
      核即屬於法有據，該等處分並無違誤。故原告訴請撤銷原
      處分為無理由，應予駁回。
（四）本件判決基礎已臻明確，兩造其餘之攻擊防禦方法及訴訟
      資料經本院審酌後，核與判決結果不生影響，無一一論述
      之必要，附此敘明。
五、本件第一審裁判費為裁判費300元，應由原告負擔，爰確定
    第一審訴訟費用額如主文第二項所示。
六、據上論結，本件原告之訴無理由，依政訴訟法第237條之8  
    第1項、第98條第1項前段等規定，判決如主文。
中　　華　　民　　國　　111 　年　　9 　　月　　28　　日
　　　　　　　　　行政訴訟庭　法　官　黃漢權
上為正本係照原本作成。
如不服本判決，應於判決送達後20日內，向本院提出上訴狀並表
明上訴理由（原判決所違背之法令及其具體內容或依訴訟資料可
認為原判決有違背法令之具體事實），其未載明上訴理由者，應
於提出上訴後20日內向本院補提理由書（上訴狀及上訴理由書均
須按他造人數附繕本，如未按期補提上訴理由書，則逕予駁回上
訴），並應繳納上訴裁判費新臺幣750元。
中　　華　　民　　國　　111 　年　　9 　　月　　28　　日
　　　　　　　　　　　　　　　書記官　蕭竣升